【裁判字號】    92,重訴,182
【裁判日期】    921028
【裁判案由】    侵權行為損害賠償
【裁判全文】
臺灣彰化地方法院民事判決  九十二年度重訴字第一八二號
    原      告    戊○○
                  乙○○
                  甲○○
                  丁○○
                  丙○○
    訴訟代理人    朱元宏      律師
    被      告    己○○      .
右當事人間請求侵權行為損害賠償事件，經原告於刑事訴訟程序提起附帶民事訴訟，
由本院刑事庭移送前來，本院於民國九十二年十月十四日言詞辯論終結，判決如左：
    主      文
被告應給付原告戊○○、乙○○、甲○○、丁○○、丙○○依序各新臺幣壹佰捌拾壹
萬零貳零肆元、伍拾萬元、伍拾萬元、伍拾萬元、伍拾萬元及均自民國九十二年四月
十五日起至清償日止按週年利率百分之五計算之利息。
原告其餘之訴駁回。
訴訟費用由被告負擔百分之三十；餘由原告戊○○負擔百分之十；原告乙○○、甲○○、丁○○、丙○○各負擔百分之十五。
本判決原告勝訴部分於原告戊○○以新台幣陸拾萬元；原告乙○○、甲○○、丁○○
、丙○○各以壹拾陸萬元為被告供擔保後得假執行。
原告其餘假執行之聲請駁回。
    事      實
甲、原告方面：
一、聲明：
    （一）被告應給付原告戊○○、乙○○、甲○○、丁○○、丙○○各新台幣（下
          同）佰貳拾陸萬零柒佰伍拾肆元、貳佰伍拾萬元、貳佰伍拾萬元、貳佰
          伍拾萬元、貳佰伍拾萬元及均自起訴狀繕本送達翌日起至清償日止，按年
          息百分之五計算之利息。
    （二）願供擔保請准宣告假執行。
二、陳述：
    （一）被告無自用小客車駕駛執照，其於民國（下同）九十一年七月二十一日下
          午八時五十分許，駕駛車牌號碼Ｒ八─五五三九號自用小客車，沿彰化縣
          彰化市○○○路由西往東方向行駛，途經該路與國道高速公路北上匝道交
          岔路口處，不慎撞擊由北往南方向，由該匝道遵循綠燈駛出，訴外人吳上
          源駕駛之牌照號碼９Ｈ─１１５７號自用小客車左側車身，被告竟佯裝將
          汽車駛至路邊之際，加速駛離現場，而駛至中華西路與崙美交岔路口前，
          本應注意遵守燈光號誌之指示，並應注意汽車除準備停車或臨時停車外，
          不得駛出路面邊線，而依當時天候晴、有照明設備、路面乾燥、無缺陷、
          無障礙物、視距良好等一切情狀，並無不能注意之情事，詎其為免吳上源
          自後駕車追隨而來，竟疏未注意同向、右前方慢車道上適有由張淑華騎乘
          之車牌號碼ＫＷＹ─六二三號重型機車、張峰杰駕乘之車牌號碼ＫＸＤ─
          二五一號重型機車、丁○○騎駛之車牌號碼ＭＢ九─三九三號重型機車（
          後座搭載其母王施美華）及陳秀悅騎乘之車牌號碼ＴＣＶ─二九九號輕型
          機車在該處停候紅燈之情狀，仍貿然以時速約四十公里之速度（該處限速
          為時速五十公里）自其行駛之內側車道往右駛出路面邊線，而自後衝撞上
          開張淑華、張峰杰、丁○○及陳秀悅等人騎乘之機車，並闖越紅燈前行，
          並使王施美華因而受有顱內出血等傷害，經送醫急救後，仍於九十一年七
          月二十七日下午一時五十分許，因敗血性休克而不治死亡。
    （二）本件原告戊○○係被害人王施美華之配偶；原告乙○○、甲○○、丁○○
          、丙○○為被害人王施美華之子女，自得依民法第一百八十四條第一項前
          段、第一百九十二條第一項及第一百九十四條關於侵權行為損害賠償之規
          定，請求被告負賠償責任。
    （三）原告等人因被告侵權行為所生之損害如次：原告戊○○為被害人王施美華
          支出之醫藥費計二萬八千零三十四元，喪葬費計七十三萬二千七百二十元
          元。又被害人王施美華係原告戊○○之配偶，而為原告乙○○、甲○○、
          丁○○、丙○○之母親，原告等人分別痛失愛妻及慈母，爰每人請求二百
          五十萬元聊以慰藉。以上請求金額合計：原告戊○○部分為三百二十六萬
          零七百五十四元；而原告乙○○、甲○○、丁○○、丙○○各二百五十萬
          元。
三、證據：提出戶口名簿影本、光田綜合醫院門診收據、出院繳款通知書、彰化秀傳
    紀念醫院門診收據、彰化基督教醫院門診收據、彰化基督教醫院住院收據、合利
    葬儀公司報價單、靈山寺感謝狀、素食外燴收據為證。
乙、被告方面：
一、聲明：原告之訴及假執行之聲請均駁回。
二、陳述：對於原告等主張被告因行車過失致被害人王施美華死亡，及原告等人與被
          害人王施美華之身分關係等事實，並不爭執。惟被告年紀已大，無收入，
          原告等請求金額過高，無資力賠償，被告僅願賠償五十萬元，原告戊○○
          之請求關於殯葬費部分以十萬元為適當。
丙、本院依職權調閱台灣彰化地方法院檢察署九十一年度偵字第五九七二號偵查卷宗
    、九十一年度相字第四九六號相驗卷宗、本院九十一年度交訴字第一六五號刑事
    卷宗及台灣高等法院台中分院九十二 年度交上字第一二五七號刑事卷宗。
    理      由
一、本件原告等主張被告於前開時、地駕駛自用小客車因逃避先前之肇事責任，而快
    速行駛，而過失自後撞擊由原告丁○○所騎乘之機車，致使搭乘該機車之被害人
    王施美華倒地，受有顱內出血不治，於同月二十七日下午一時五十分死亡；被告
    所犯過失致死罪之刑事責任部分，並經本院判處有期徒刑一年八月，經台灣高等
    法院台中分院確定在案等事實，為被告所自認，復據本院調取台灣彰化地方法院
    檢察署九十一年度偵字第五九七二號偵查卷宗、九十一年度相字第四九六號相驗
    卷宗、本院九十一年度交訴字第一六五號刑事卷宗及台灣高等法院台中分院九十
    二年度交上字第一二五七號刑事卷宗，核閱卷附警製道路交通事故調查報告表、
    現場照片、彰化基督教醫院診斷書、光田綜合醫院診斷書、台灣彰化地方法院檢
    察署相驗筆錄、相驗屍體證明書、驗斷書、照片等證據資料無訛。堪信原告等此
    部分之主張為真實。
二、按行車速度，應依標誌規定；再汽車行駛至交岔路口，其行進、轉彎應遵守燈光
    號誌或交通警察之指示，道路交通安全規則第九十三條第一項前段、第一百零二
    條第一項第一款分別定有明文。查本件交通事故係因被告為逃避先前甫撞擊訴外
    人吳上源汽車之肇事責任，於快速駛離現場之際，遇紅燈號誌未停止，並侵入慢
    車道，致撞擊在交岔路口停等之被害人所乘坐之機車，而當時復無不能注意之情
    事等情，已據本院調閱前開刑事相關卷證屬實，復經檢察官囑託台灣省彰化縣區
    車輛行車事故鑑定委員會鑑定結果無訛，有九十一年九月九日彰鑑字第九一０五
    六號鑑定意見書一份可稽（見台灣彰化地方法院檢察署九十一年度相字第四九六
    號相驗卷宗）。審酌被告快速行駛，途遇交岔路口紅燈號誌仍未停候，復侵入慢
    車道，致撞擊遵守號誌停候，無違規情事之被害人所乘坐機車等情，被告自應由
    被告負全部過失責任。
三、按因故意或過失，不法侵害他人之權利者，負損害賠償責任；再者，不法侵害他
    人致死者，對於支出醫療及增加生活上需要之費用或殯葬費之人，亦應負損害賠
    償責任；又不法侵害他人致死者，被害人之父、母、子、女及配偶，雖非財產上
    之損害，亦得請求賠償相當之金額。民法第一百八十四條第一項前段、第一百九
    十二條第一項、第一百九十四條分別定有明文。查原告戊○○係被害人王施美華
    之配偶；而原告乙○○、甲○○、丁○○、丙○○為被害人王施美華之子女等事
    實，有戶口名簿影本在可稽。又被害人王施美華確係因乘坐原告丁○○之機車為
    被告駕駛汽車自後撞擊致受傷不治死亡，已如前述，足認原告等人因被害人死亡
    所受之財產上及非財產上損害，均與被告之侵權行為間有相當因果關係，則其等
    請求被告應負侵權行為之損害賠償責任，於法自屬有據。
四、按當事人已證明受有損害而不能證明其數額或證明顯有重大困難者，法院應審酌
    一切情況，依所得心證定其數額，民事訴訟法第二百二十二條第二項定有明文。
    再者，侵權行為賠償之標準，法院應依職權調查被害人實際上損害如何，以定其
    數額之多寡，最高法院十八年上字第二一七０號亦著有判例可資參照。茲審酌原
    告等上開各項請求之損害賠償金額如次：
  （一）醫療費部分：
        查原告戊○○為被害人王施美華支出醫療之必要費用，依卷附原告提出，為
        被告所不爭執之光田綜合醫院門診收據、出院繳款通知書、彰化秀傳紀念醫
        院門診收據、彰化基督教醫院門診收據及彰化基督教醫院住院收據所載，扣
        除健保給付部分，應為二萬七千零四元。原告主張其全部支出醫療費共二萬
        八千零三十四元，容屬誤算，溢列之一千零三十元，自屬無據。
  （二）殯葬費部分：
        原告戊○○主張其為被害人王施美華辦理喪葬事宜，共支出七十三萬二千七
        百二十元，固據其提出合利葬儀公司報價單、靈山寺感謝狀、素食外燴收據
        等件為憑。惟按民法第一百九十二條第一項所謂「殯葬費」係指收殮及埋葬
        費用而言，此等費用是否必要，應斟酌當地喪禮習俗及宗教上之儀式，並應
        衡量被害人之身份、地位及經濟狀況與實際上是否必要而定之（最高法院八
        十四年度台上字第二七三一號、四十五年度台上字第四二０號判決要旨參照
        ）。準此以論，喪葬期間因答謝親友協助及致奠而支出之餐飲費及為親友送
        殯需要而支出車費，自非屬前揭所謂之喪葬費範圍之內，應予扣除（八十二
        年度台上字第二九五號判決意旨參照）。另雖屬於殯葬所必須之事項，但其
        費用仍應斟酌被害人當地之習俗、被害人之身分、地位及生前經濟狀況決定
        ，若有過高之情形，自應予以酌減（九十一年度台上字第一四０四號判決意
        旨參照）。經核原告戊○○列計其支出之殯葬費用中，火化棺木一副一萬元
        、大小燈一千元、遺照一千四百元、冷凍庫三千五百元、火化承辦費八千八
        百元、小靈堂四千元、花飾三千元、遺體縫合四千六百元、工人費用（指從
        事室內佈置、遺體穿衣、化妝、送冷凍及退冰涷、搬運棺木、入殮、縫孝服
        、除靈、清除垃圾等工作）二萬五千八百元、納骨塔費用十五萬元、告別式
        僱用之禮生、司儀及拉引電線工人費用共七千六百元、大鼓陣五千五百元、
        佛祖車八千元等項合計二十三萬三千二百元，為一般喪葬、習俗所必需，亦
        無過高之情形，自應認係必要之殯葬費用。至原告主張搭設告別式場支出十
        五萬元，衡量被害人王施美華之身分、地位及生前之經濟狀況等情狀，原告
        所主張之式場等級略嫌鋪張，酌減為五萬元為允當。又原告雖主張其分別支
        出誦經費用及其他雜項費用各十三萬七千元及八萬零四百二十元等情，但未
        能提出相關證據資料以供查考憑認，此部分主張，自無從准許。另原告主張
        尚支出辦理素桌外燴費用七萬五千元、樂隊二萬七千五百元、國樂一萬元、
        花車四千元、廂形車五千元、遊覽車六千六百元、便當四千元，依目前審判
        實務通說見解或原告提出之證據資料，均難認為殯葬所必須。是原告戊○○
        為被害人王施美華所支出之殯葬費於二十八萬三千二百元範圍內，核屬必要
        且適當，逾此範圍之金額，則不應准許。
  （三）精神慰撫金部分：
        審酌兩造之身分、地位及被告之經濟能力，原告戊○○於年近六旬，兒女均
        已婚嫁成家，亟須配偶相伴終老之際，突遭喪偶之慟，其精神創傷必至為深
        鉅，衡情必遠較原告乙○○、甲○○、丁○○、丙○○為重等一切情狀，認
        原告戊○○請求之精神損害以一百五十萬元，而原告乙○○、甲○○、丁○○、丙○○各以五十萬元為適當。
  （四）原告戊○○因被告侵權行為所生之損害總額合計為一百八十一萬一千二百三
        十四元（27,004+283,200+1,500,000=1,810,204），而原告乙○○、甲○○
        、丁○○、丙○○各為五十萬元。
五、從而，原告戊○○、乙○○、甲○○、丁○○、丙○○本於侵權行為損害賠償請
    求權之法律關係，請求被告分別給付一百八十一萬一千二百三十四元、五十萬元
    、五十萬元、五十萬元、五十萬元及均自起訴狀繕本送達之翌日即九十二年四月
    十五日起至清償日止，按年息百分之五計算之利息，核屬正當，應予准許。至逾
    此範圍請求之部分，則為無理由，應予駁回。
六、原告陳明願供擔保，聲請宣告假執行，就其勝訴部份，經核並無不合，爰酌定相
    當之擔保金額宣告之；至其敗訴部分之假執行聲請，已因訴之駁回而失所依附，
    應併駁回之。
據上論結，本件原告之訴為一部有理由，一部無理由，依民事訴訟法第七十九條但書
、第八十五條第一項但書、第三百九十條第二項，判決如主文。
中      華      民      國    九十二    年      十      月    二十八    日
                                        民事第一庭
~B法      官  蔡紹良
右為正本係照原本作成。
如對本判決上訴，應於判決送達後二十日內向本院提出上訴狀。
~B法院書記官  田慧賢
中      華      民      國    九十二    年      十      月    二十八    日


司法院資訊處製作；財團法人民間司法改革基金會備份。
